【裁判字號】    99,易,599
【裁判日期】    990730
【裁判案由】    違反毒品危害防制條例
【裁判全文】
臺灣彰化地方法院刑事判決               99年度易字第599號
公  訴  人  臺灣彰化地方法院檢察署檢察官
被      告  甲○○
上列被告因違反毒品危害防制條例案件，經檢察官提起公訴（99
年度毒偵字第1009號），本院判決如下：
    主  文
甲○○施用第二級毒品，累犯，處有期徒刑肆月，如易科罰金以
新臺幣壹仟元折算壹日。
    犯罪事實
一、甲○○前於民國90年間因施用毒品案件，經本院裁定送觀察
    、勒戒，90年11月20日執行完畢釋放，因無繼續施用毒品傾
    向，經臺灣彰化地方法院檢察署檢察官以90年度毒偵字第44
    15號為不起訴處分確定；復於92年間，因施用毒品案件，經
    臺灣彰化地方法院檢察署檢察官聲請強制戒治及提起公訴，
    強制戒治部分，因法律修正，93年1 月9 日釋放；起訴部分
    ，則經本院於92年9 月4 日以92年度訴字第420 號判處有期
    徒刑9 月確定；另因竊盜案件，經本院於93年1 月29日以92
    年度員簡字第381 號判處有期徒刑5 月確定，與上開案件裁
    定應執行有期徒刑1 年確定並入監執行完畢。又因恐嚇案件
    ，經臺灣桃園地方法院以97年桃簡字第1997號判處有期徒刑
    8 月，減為有期徒刑4 月確定，97年7 月1 日入監，98年10
    月31日縮刑期滿甫執行完畢（構成累犯）。猶不思戒除毒癮
    ，於99年4 月25日上午10時許，在其位於彰化縣大村鄉○村
    村○○路○ 段4 巷28號之住處內，以將甲基安非他命裝在玻
    璃球內加熱燒烤吸食其煙霧之方式，施用第二級毒品甲基安
    非他命1 次。嗣於同年月27日上午9 時許為警採尿送驗後，
    始悉上情。
二、案經彰化縣警察局員林分局報請臺灣彰化地方法院檢察署檢
    察官偵查起訴。
    理  由
一、訊據被告甲○○對於上開犯罪事實於本院審理時坦承不諱，
    且被告於99年4 月27日為警所採尿液送驗結果，亦呈現甲基
    安非他命陽性反應，有彰化縣警察局員林分局委託檢驗尿液
    代號與真實姓名對照認證表（代號：B178）及銓昕科技股份
    有限公司濫用藥物尿液檢驗報告（原樣編號：B178，報告編
    號：00000000號）各1 紙在卷可稽，被告確有於上開時地施
    用第二級毒品甲基安非他命之犯行，應堪認定，本件事證明
    確，被告犯行足堪認定，應依法論科。
二、然按甲基安非他命分別為毒品危害防制條例第2 條第2 項第
    2 款所稱之第二級毒品，不得施用、持有。次按毒品危害防
    制條例於92年7 月9 日修正公布，自93年1 月9 日施行，其
    中第20條、第23條將施用毒品之刑事處遇程序，區分為「初
    犯」及「5 年內再犯」、「5 年後再犯」。依其立法理由之
    說明：「初犯」，經觀察、勒戒或強制戒治後，應為不起訴
    處分或不付審理之裁定；經觀察、勒戒或強制戒治執行完畢
    釋放後，「5 年內再犯」者，因其再犯率甚高，原實施之觀
    察、勒戒及強制戒治既已無法收其實效，爰依法追訴或裁定
    交付審理。至於經觀察、勒戒或強制戒治執行完畢釋放後，
    「5 年後再犯」者，前所實施之觀察、勒戒或強制戒治已足
    以遮斷其施用毒品之毒癮，為期自新及協助其斷除毒癮，仍
    適用「初犯」規定，先經觀察、勒戒或強制戒治之程序。從
    而依修正後之規定，僅限於「初犯」及「5 年後再犯」二種
    情形，始應先經觀察、勒戒或強制戒治程序。倘被告於5 年
    內已再犯，經依法追訴處罰，縱其第三次（或第三次以上）
    再度施用毒品之時間，在初犯經觀察、勒戒或強制戒治執行
    完畢釋放5 年以後，已不合於「5 年後再犯」之規定，且因
    已於「5 年內再犯」，顯見其再犯率甚高，原實施觀察、勒
    戒或強制戒治，已無法收其實效，即應依該條例第10條處罰
    。至於第三次（或第三次以上）施用毒品之時間，是否宜有
    期間限制？以多久為適宜？則分屬刑事政策、專門醫學之範
    圍，非審判機關所能決定，有待循立法途徑解決（最高法院
    98年度臺非字第252 號、97年度臺非字第540 號、95年度臺
    非字第59、65號判決，及最高法院97年9 月9 日97年度第5
    次刑事庭會議決議參照）。本件被告前於90年間因施用毒品
    案件，經本院裁定送觀察、勒戒，90年11月20日執行完畢釋
    放，因無繼續施用毒品傾向，經臺灣彰化地方法院檢察署檢
    察官以90年度毒偵字第4415號為不起訴處分確定；復於92年
    間，因施用毒品案件，經臺灣彰化地方法院檢察署檢察官聲
    請強制戒治及提起公訴，強制戒治部分，因法律修正，93年
    1 月9 日釋放；起訴部分，則經本院於92年9 月4 日以92年
    度訴字第420 號判處有期徒刑9 月確定；另因竊盜案件，經
    本院於93年1 月29日以92年度員簡字第381 號判處有期徒刑
    5 月確定，與上開案件裁定應執行有期徒刑1 年確定並入監
    執行完畢，有卷附臺灣高等法院被告前案紀錄表可查，揆諸
    前開最高法院判決及決議，因被告於90年間之觀察勒戒後之
    5 年內，業有施用毒品之行為，則本次被告於99年4 月25日
    上午10時許再次施用毒品之犯行，即與5 年後再犯之情形有
    別，自應逕行起訴，附此敘明。
三、論罪科刑之理由：
  (一)按甲基安非他命為毒品危害防制條例第2 條第2 項第2 款所
    定之第二級毒品，不得非法持有、施用。核被告甲○○所為
    ，係犯毒品危害防制條例第10條第2 項之施用第二級毒品罪
    。
  (二)又被告於99年4 月27日上午9 時許為警採尿回溯前4 日內之
    某時點，在不詳處所，以不詳方式，施用第二級毒品甲基安
    非他命之精確時地，已於本院審理中供述明確，起訴書記載
    被告於99年4 月27日上午9 時許為警採尿回溯前4 日內之某
    時點，在不詳處所，以不詳方式，施用第二級毒品甲基安非
    他命似有未洽，附此敘明。
  (三)被告施用毒品而持有甲基安非他命之行為，為施用之高度行
    為所吸收，不另論罪。
  (四)查被告前因恐嚇案件，經臺灣桃園地方法院以97年桃簡字第
    1997號判處有期徒刑8 月，減為有期徒刑4 月確定，97年7
    月1 日入監，98年10月31日縮刑期滿甫執行完畢，有臺灣高
    等法院被告前案紀錄表1 件在卷可參，其於5 年內故意再犯
    本件有期徒刑以上之罪，為累犯，應依刑法第47條第1 項之
    規定，加重其刑。
  (五)爰審酌被告為高職肄業，智識程度非低，沒有專長及工作，
    家裡有母親同住，及前有多次毒品前科，再犯本件施用毒品
    之罪，亟待矯治，其施用毒品係屬自戕行為並未損害他人，
    於犯罪後已深知悔悟並坦承犯行，同時考量施用毒品之戒癮
    性不高，極易一再施用等一切情狀，量處如主文所示之刑，
    並諭知易科罰金之折算標準示懲。至於檢察官求處有期徒刑
    7月，本院審酌上情，認稍嫌過重，併此敘明。
四、應適用之法律：
  (一)刑事訴訟法第299 條第1 項前段。
  (二)毒品危害防制條例第10條第2 項，刑法第11條前段、第47條
    第1 項、第41條第1 項前段。
本件經檢察官葉建成到庭執行職務。
中    華    民    國    99    年    7     月    30    日
                  刑事第五庭    法  官  李淑惠
以上正本證明與原本無異。
如不服本判決應於收受判決後10日內向本院提出上訴書狀，並
應敘述具體理由。其未敘述上訴理由者，應於上訴期間屆滿後
20日內向本院補提理由書(均須按他造當事人之人數附繕本)
「切勿逕送上級法院」。
中    華    民    國    99    年    7     月    30    日
                                書記官  張清秀
附錄論罪科刑法條全文
毒品危害防制條例第10條
施用第一級毒品者，處 6 月以上 5 年以下有期徒刑。
施用第二級毒品者，處 3 年以下有期徒刑。

司法院資訊處製作；財團法人民間司法改革基金會備份。
